臺灣高等法院刑事判決　
109年度上訴字第4684號
上  訴  人  
即  被  告  黃子珉


選任辯護人  吳磺慶律師
上  訴  人  
即  被  告  鍾寬霖


上列上訴人等因詐欺等案件，不服臺灣新北地方法院109年度訴
字第878號，中華民國109年10月27日第一審判決（起訴案號：臺
灣新北地方檢察署109年度偵字第23191、26465、28949號），提
起上訴及移送併辦（併辦案號：臺灣新北地方檢察署109年度偵
字第36959號、110年度偵字第10182號），本院判決如下：
    主  文
上訴駁回。
己○○、壬○○均緩刑肆年，緩刑期間付保護管束，並應向檢察官指
定之政府機關、政府機構、行政法人、社區或其他符合公益目的
之機構或團體，提供貳佰肆拾小時之義務勞務。
    事實及理由
一、經本院審理結果，認第一審以被告己○○犯如原判決附表二所
    示之罪，各處如原判決附表二「罪名及宣告刑」欄所示之刑
    。應執行有期徒刑1年10月。扣案如原判決附表三編號4所示
    之行動電話1支沒收。被告壬○○犯如原判決附表二所示之罪
    ，各處如原判決附表二「罪名及宣告刑」欄所示之刑。應執
    行有期徒刑2年。扣案如原判決附表三編號10所示之行動電
    話1支沒收。經核原判決認事用法、量刑均無不當，應予維
    持，並引用第一審判決書記載之事實、證據及理由（如附件
    ）。至於原判決理由欄二、（三）固記載：「被告2人為具
    備通常智識程度之成年人」等語（原判決第5頁第19～20行）
    。惟原判決於當事人欄已載明被告2人之年齡（當時均未滿2
    0歲），且論罪科刑中亦敘明「被告2人正值青年」（原判決
    第7頁第15行），足見原判決所載被告2人為成年人等語應屬
    誤載，而此不影響被告2人犯行之認定，本院爰予更正「被
    告2人為具備通常智識程度之青年」。
二、臺灣新北地方檢察署109年度偵字第36959號併辦意旨書移送
    併辦部分，與本案被告2人詐騙丁○○之犯罪事實相同；同署1
    10年度偵字第10182號併辦意旨書移送併辦部分，則與被告
    己○○詐騙戊○○之犯罪事實相同，均屬事實上同一案件，為起
    訴效力所及，本院自得併予審究。
三、被告上訴理由：
　㈠被告己○○上訴意旨略以：其行為時尚未成年，高中肄業、未
    婚，且無前科。目前從事市場販魚工作，月入約2萬6千元。
    而其業與全部被害人達成和解，並給付完畢，請求從輕量刑
    ，並給予緩刑之宣告等語。　　　　
　㈡被告壬○○上訴意旨略以：其行為時年僅18歲，國中畢業。擔
    任本案詐欺集團最下層之車手，且僅提領2日即遭查獲，犯
    罪所得則全數交予集團上游，未分得報酬，犯後坦承犯行，
    態度良好，惡行非重，又無前科，情堪憫恕，請酌減其刑。
    而其犯行與被告己○○相同，原審卻判處較被告己○○為重之刑
    ，應有失當。另其業與全部被害人達成和解，並給付完畢，
    請求從輕量刑並給予緩刑之宣告等語。　　　　
四、經查：
　㈠按刑事審判旨在實現刑罰權之分配的正義，故法院對有罪被
    告之科刑，應符合罪刑相當之原則，使輕重得宜，罰當其罪
    ，以契合社會之法律感情，此所以刑法第57條明定科刑時應
    審酌一切情狀，尤應注意該條所列10款事項以為科刑輕重之
    標準，俾使法院就個案之量刑，能斟酌至當。至於量刑輕重
    ，係屬事實審法院得依職權自由裁量之事項，苟其量刑已以
    行為人之責任為基礎，並斟酌刑法第57條各款所列情狀，而
    未逾越法定刑度或有濫用權限情事，即不得任意指為違法（
    最高法院75年度台上字第7033號可資參照）。原判決理 由
    欄內詳予說明其量刑基礎，且敘明係審酌前揭各項情狀，詳
    如前述，顯已斟酌刑法第57條各款事由，並基於刑罰目的性
    之考量、刑事政策之取向以及行為人刑罰感應力之衡量等因
    素而為刑之量定，且以行為人責任為基礎，未逾越法定刑度
    ，亦無違背公平正義之精神，客觀上不生量刑明顯失出失入
    之裁量權濫用情形，核屬法院量刑職權之適法行使，難認有
    何不當而構成應撤銷之事由可言。被告2人上訴意旨關於量
    刑之指摘，顯係就原審量刑職權之適法行使及已經原審論斷
    、說明之事項，依憑己意，再事爭執，尚無足取。再原判決
    亦說明：被告2人於原審審理時已與告訴人戊○○、丙○○達成
    和解，且被告己○○實際賠償戊○○2萬5千元、丙○○1萬元而履
    行完畢等語，而被告壬○○於原審判決時，則未實際賠償告訴
    人戊○○、丙○○。故原審考量上情，予被告壬○○較重之刑度，
    自屬妥適，被告壬○○以其刑度較被告己○○為重，原審量刑失
    當云云，即不足採。另被告壬○○之犯罪情狀，並無存有何特
    殊之原因與環境，在客觀上亦未足以引起一般同情而有何足
    堪憫恕之處，更無情輕法重之情，應無刑法第59條規定之適
    用，其上訴請求依刑法第59條減刑，難認有據。綜上，被告
    2人上訴意旨請求判處較原判決為輕之刑，均無理由，應予
    駁回。
  ㈡宣告緩刑之理由：
　　被告2人前均未曾因故意犯罪受有期徒刑以上刑之宣告，有
    本院被告前案紀錄表在卷可考，本院審酌渠等為本件犯行，
    固有不該，惟考量其等無非係因年輕識淺，始一時失慮誤觸
    刑章，而於法院審理時尚能坦承犯行，顯現思過誠意，且業
    與全部告訴人和解，並均賠償完畢，足見渠等犯後已深具悔
    悟之意，堪認經此教訓，當知所警惕，慎重行事。是以本院
    認實宜使渠等有機會得以改過遷善，故對被告2人所宣告之
    刑，以暫不執行為適當，爰均依刑法第74條第1項第1款規定
    ，宣告緩刑4年，以啟自新。另為深植被告2人守法觀念，培
    養正確之法治觀念及服務社會之積極人生觀，記取本案教訓
    ，確切明瞭其行為之不當與所生危害，爰依刑法第74條第2
    項第5款規定，宣告其應向檢察官指定之政府機關、政府機
    構、行政法人、社區或其他符合公益目的之機構或團體，提
    供240小時之義務勞務，並依刑法第93條第1項第2款規定，
    諭知於緩刑期間付保護管束，以促其於緩刑期間徹底悔過。
    又被告2人上揭所應負擔之義務，乃緩刑宣告附帶之條件，
    依刑法第75條之1第1項第4款之規定，違反上開負擔情節重
    大，足認原宣告之緩刑難收其預期效果，而有執行刑罰之必
    要者，得撤銷上開緩刑之宣告，併此說明。　　　
　㈢至被害人甲○○之代理人辛○○陳稱：甲○○全部被騙金額為55萬
    元，被告2人僅共賠償15萬元，希望能拿回另外40萬元等語
    。惟檢察官起訴被告2人參與詐騙甲○○部分，僅有如原判決
    附表一編號1所示，並無辛○○所指渠等有參與詐騙甲○○另外4
    0萬元之犯行，故此非本院所得審究，附此敘明。
據上論斷，應依刑事訴訟法第368條、第373條，刑法第74條第1
項第1款、第2項第5款、第93條第1項第2款，判決如主文。
本案經檢察官鄭心慈提起公訴，檢察官魏子凱、龔昭如移送併辦
，檢察官翁珮嫻到庭執行職務。
中　　華　　民　　國　　110 　年　　7 　　月　　13　　日
     　　　　　　 刑事第七庭    審判長法　官  孫惠琳
                                      法　官  連雅婷
                                      法　官  張育彰
以上正本證明與原本無異。
如不服本判決，應於收受送達後20日內向本院提出上訴書狀，其
未敘述上訴之理由者並得於提起上訴後20日內向本院補提理由書
（均須按他造當事人之人數附繕本）「切勿逕送上級法院」。
                                      書記官  蔡麗春
中　　華　　民　　國　　110 　年　　7 　　月　　13　　日
附件
               臺灣新北地方法院刑事判決
　　　　　　　                        109年度訴字第878號
公　訴　人　臺灣新北地方檢察署檢察官
被　　　告　己○○　男　民國00年0月00日生
　　　　　　　　　　身分證統一編號：Z000000000號
　　　　　　　　　　住○○市○○區○○路000巷00號
選任辯護人　吳磺慶律師
被　　　告　壬○○　男  民國00年0月0日生
　　　　　　　　　　身分證統一編號：Z000000000號
　　　　　　　　　　住○○市○○區○○街000巷00○0號
　　　　　　　　　　居新北市中和區新生街176巷16之2樓
選任辯護人　陳士綱律師
　　　　　　許書豪律師
　　　　　　連德照律師
上列被告因詐欺案件，經檢察官提起公訴（109年度偵字第23191
號、第26465號、第28949號），被告於準備程序中就被訴事實為
有罪之陳述，本院合議庭裁定由受命法官獨任行簡式審判程序，
茲判決如下：
    主    文
己○○犯如附表二所示之罪，各處如附表二「罪名及宣告刑」欄
所示之刑。應執行有期徒刑壹年拾月。扣案如附表三編號 4所示
之行動電話壹支沒收。
壬○○犯如附表二所示之罪，各處如附表二「罪名及宣告刑」欄
所示之刑。應執行有期徒刑貳年。扣案如附表三編號10所示之行
動電話壹支沒收。
    犯罪事實
一、己○○（通訊軟體Telegram暱稱「弓」、「舍」）與壬○○
    （通訊軟體Telegram暱稱「藍樂」）於民國109年5月12日前
    之某日，加入由楊鋼、真實姓名年籍均不詳，手機內通訊軟
    體Telegram暱稱「 小賢」、「CB」、「G」等人所組成，具
    有持續性、牟利性之結構性組織（即俗稱詐欺集團，無證據
    證據證明有未滿18歲之成員），擔任領取詐騙款項之「車手
    」，並提供渠等名下如附表一所示帳戶供詐欺集團使用，再
    由壬○○或壬○○向己○○收受詐騙款項轉交送回楊鋼，而
    參與該詐欺犯罪集團，並與所屬集團成員間，共同基於洗錢
    及意圖為自己不法所有之犯意聯絡，先由詐欺集團成員分別
    於附表一所示時間，以line通訊軟體，對各該被害人虛構不
    實事由而施用詐術，致其等陷於錯誤，分別依指示匯款至如
    附表一所示之帳戶內，而掩飾詐欺犯罪所得之本質及實際去
    向。再由己○○依壬○○之指示，己○○自行騎車（即附表
    一編號1至2）或由壬○○開車搭載己○○共同前往（即附表
    一編號3至5），於附表一編號1至5所示時、地提領如附表編
    號1至5之詐騙所得贓款後，己○○將款項交予壬○○，再由壬○○
    將款項交付與楊鋼上繳回詐欺集團。而壬○○則依詐
    欺集團上游楊鋼之指示，壬○○自行前往（即附表一編號 2
    ）或由壬○○開車搭載己○○陪同前往（即附表一編號 6）
    ，於附表一編號2、6所示時、地提領如附表編號2、6之詐騙
    贓款後，由壬○○向己○○收受詐騙款項轉交與楊鋼上繳回
    詐欺集團。嗣丁○○等人驚覺有異報警處理，經警調閱週遭
    監視器錄影畫面，並於109年6月22日當場搜索扣得如附表三
    編號 4所示己○○所有供上開聯繫提款用之行動電話等物，
    另員警依線報，實施偵查結果掌握壬○○上開犯罪，而於10
    9年7月13日拘提到案，當場扣得附表三編號10所示壬○○所
    有與詐欺集團上游聯繫用之行動電話等物，始循線查悉上情
    。
二、案經丁○○、乙○○、戊○○及丙○○訴由桃園市政府警察
    局刑事警察大隊報告臺灣新北地方檢察署檢察官偵查起訴。
    理    由
一、按除被告所犯為死刑、無期徒刑、最輕本刑為3 年以上有期
    徒刑之罪或高等法院管轄第一審案件者外，於第一次審判期
    日前之準備程序進行中，被告先就被訴事實為有罪之陳述時
    ，審判長得告知被告簡式審判程序之旨，並聽取當事人、代
    理人、辯護人及輔佐人之意見後，裁定進行簡式審判程序，
    刑事訴訟法第273條之1第1 項定有明文。經核，本件被告所
    犯係死刑、無期徒刑、最輕本刑為3 年以上有期徒刑以外之
    罪，其於準備程序中就被訴事實為有罪之陳述，經法官告知
    簡式審判程序之旨，並聽取公訴人、被告及辯護人之意見後
    ，本院爰依首揭規定，裁定進行簡式審判程序，合先敘明。
二、認定犯罪所憑之證據及理由：
(一)上揭犯罪事實，業據被告己○○、壬○○於本院準備程序及
    審理時均坦承不諱，核與證人即被害人庚○○、證人即告訴
    人丁○○、乙○○、戊○○、丙○○、證人呂廷軒於警詢時
    證述情節相符（參見109年度偵字第28949卷第295至297頁、
    、第 301至304頁、第331至334頁、第347至349頁、第353至
    355頁、第379至 381頁），復有受理詐騙帳戶通報警示簡便
    格式表、內政部警政署反詐騙諮詢專線紀錄表、受理刑事案
    件報案三聯單、提款監視錄影畫面截圖、車輛詳細資料報表
    、告訴人丁○○提出之手機頁面、網路銀行交易明細截圖、
    告訴人乙○○提出之郵政自動櫃員機交易明細表、LINE對話
    紀錄截圖、告訴人戊○○提出之自動櫃員機交易明細、LINE
    對話紀錄翻拍照片、告訴人庚○○提出之轉帳明細、告訴人
    丙○○提出之玉山銀行存摺封面及內頁影本、LINE對話紀錄
    截圖、桃園市政府警察局刑事大隊警員職務報告、中國信託
    商業銀行股份有限公司109年7月24日中信銀字第1092248391
    81168號函暨中國信託銀行帳號 000000000000號客戶基本資
    料、存款交易明細及自動化交易 LOG資料、中國信託商業銀
    行股份有限公司109年 7月24日中信銀字第000000000000000
    號函暨中國信託銀行帳號000000000000號客戶基本資料、存
    款交易明細及自動化交易LOG資料、第一商業銀行109年 7月
    27日一總營集字第 71075號函及開戶人基本資料、本院搜索
    票、桃園市政府警察局刑事警察大隊搜索扣押筆錄及扣押物
    品目錄表等件（參見109年度偵字第23191卷第111頁、第113
    頁、第119頁、第133頁、第168頁、第367至369頁、第377至
    383頁、109年度偵字第26465卷第51頁、第93至103頁、第15
    2至154頁、第101至115頁、第229至237頁、109偵28949卷第
    37至43頁、第159頁、第161至165頁、第207至208頁、第213
    頁、第261至273頁、第298至299頁、第 306至330頁、第339
    至345頁、第351頁、第357至360頁、第367至376頁、第377
    頁）在卷可稽，足認被告自白與事實相符。
(二)按共同正犯之成立，祇須具有犯意之聯絡，行為之分擔，既
    不問犯罪動機起於何人，亦不必每一階段犯行，均經參與（
    最高法院34年度上字第862號、108年度台上字第3838號判決
    意旨參照）。又共同正犯之意思聯絡，原不以數人間直接發
    生者為限，即有間接之聯絡者，亦包括在內（最高法院77年
    度台上字第 2135號、107年度台上字第4583號判決意旨參照
    ）。而現今電話詐騙之犯罪型態，自設立電信機房、收購人
    頭帳戶、撥打電話實施詐騙、指定被害人匯款帳戶、自人頭
    帳戶提領款項、取贓分贓等階段，乃係需由多人縝密分工方
    能完成之集團性犯罪，倘其中某一環節脫落，將無法順利達
    成詐欺結果，各該集團成員雖因各自分工不同而未自始至終
    參與其中，惟各該集團成員所參與之部分行為，仍係利用集
    團其他成員之行為，以遂行犯罪目的。經查，本案被告 2人
    雖未參與以訛詞對附表一所示被害人施用詐術等行為，但其
    等受詐欺集團成員「楊鋼」指揮，依「楊鋼」指示提領被害
    人受詐騙之款項，再由壬○○將款項交付詐欺集團上游楊鋼
    ，以遂各次詐欺取財之犯行，彼此分工，足認被告 2人與其
    他詐欺集團成員間，係在合同意思範圍內，各自分擔犯罪行
    為之一部，並相互利用他人之行為，以達遂行犯罪之目的，
    自應對全部所發生之結果，共同負責。故被告 2人就附表一
    編號1至6所示詐欺犯行，均與「楊鋼」、Telegram暱稱「小
    賢」、「CB」、「G」 及其他詐欺集團成員有直接或間接犯
    意聯絡、行為分擔，而係由 3人以上共同為各該詐欺取財犯
    行，應屬明確。
(三)洗錢防制法已於105年 12月28日修正公布，106年6月28日生
    效施行，本次修法將洗錢行為之「處置」、「分層化」及「
    整合」等各階段，全部納為洗錢行為，完整規範洗錢之所有
    行為模式。新法第14條第1項之一般洗錢罪，須有同法第2條
    各款所示洗錢行為之一，並以第 3條規定之特定犯罪作為聯
    結，始能成立。而第15條第 1項之特殊洗錢罪，係在無法證
    明有前置犯罪之特定不法所得，未能依第14條之一般洗錢罪
    論處時，始予適用。倘能證明人頭帳戶內之資金係前置之特
    定犯罪所得，即應逕以一般洗錢罪論處，自無適用特殊洗錢
    罪之餘地。例如詐欺集團向被害人施用詐術後，為隱匿其詐
    欺所得財物之去向，而將被害人之款項轉入該集團所持有、
    使用之人頭帳戶，並由該集團所屬之車手前往提領，檢察官
    如能證明該帳戶內之資金係本案詐欺之特定犯罪所得，即已
    該當於新法第14條第 1項之一般洗錢罪。查本案被告所參與
    之加重詐欺罪，為洗錢防制法第3條第1款所稱之特定犯罪，
    觀其犯罪手法，係由負責假冒身分以行騙之成員（俗稱「電
    話手」）使用通訊軟體line詐欺被害人，待詐得款項轉至所
    屬詐欺集團支配使用之人頭帳戶後，再通知負責取款之成員
    （俗稱「車手」）予以提領，藉此迂迴層轉之方式取得犯罪
    所得，目的顯在製造金流斷點，使偵查機關難以有效追查，
    以達隱匿犯罪所得之去向。而被告 2人為具備通常智識程度
    之成年人，對於上情當無不知之理，仍執意參與，分擔實行
    上述行為，是其與集團其他成員間有隱匿特定犯罪所得去向
    戶人基本資料（參之洗錢犯罪聯絡及行為分擔，亦屬明確。
(四)從而，本案事證明確，被告犯行均堪以認定，應依法論科。
三、論罪科刑：
(一)行為人以一參與詐欺犯罪組織，並分工加重詐欺行為，同時
    觸犯參與犯罪組織罪及加重詐欺取財罪，雖其參與犯罪組織
    之時、地與加重詐欺取財之時、地，在自然意義上非完全一
    致，然二者仍有部分合致，且犯罪目的單一，依一般社會通
    念，認應評價為一罪方符合刑罰公平原則，應屬想像競合犯
    ，如予數罪併罰，反有過度評價之疑，實與人民法律感情不
    相契合。又加重詐欺罪係侵害個人財產法益之犯罪，其罪數
    計算，以被害人數、被害次數之多寡，決定其犯罪之罪數；
    核與參與犯罪組織罪之侵害社會法益，因應以行為人所侵害
    之社會全體利益為準據，認定係成立一個犯罪行為，有所不
    同。是以倘若行為人於參與犯罪組織之繼續中，先後加重詐
    欺數人財物，因行為人僅為一參與組織行為，侵害一社會法
    益，應僅就首次犯行論以參與犯罪組織罪及加重詐欺罪之想
    像競合犯，而其後之犯行，乃為其參與組織之繼續行為，為
    避免重複評價，當無從將一參與犯罪組織行為割裂再另論一
    參與犯罪組織罪，而與其後所犯加重詐欺罪從一重論處之餘
    地（最高法院107 年度台上字第1066號判決意旨參照）。查
    被告己○○、壬○○於109年5月12日前之某日起加入詐欺集
    團，業經本院認定如前，而被告所加入之詐欺集團係有三人
    以上，以實施詐術為手段所組成，具有持續性及牟利性之有
    結構性組織，且被告 2人過去未曾有相類之詐欺取財案件經
    起訴判刑，亦有臺灣高等法院被告前案紀錄表在卷可參，被
    告2人應就其首次參與詐欺取財之行為（附表一編號1所示之
    犯行），論以組織犯罪防制條例之參與犯罪組織罪。
(二)核被告己○○、壬○○就如附表一編號 1所為，均係犯組織
    犯罪防制條例第3條第1項後段之參與犯罪組織罪、刑法第33
    9條之4第1項第2款之三人以上共同詐欺取財罪及洗錢防制法
    第14條第 1項之一般洗錢罪；被告己○○、壬○○就如附表
    一編號2至6所為，均係犯刑法第339條之4第1項第2款之三人
    以上共同詐欺取財罪及洗錢防制法第14條第 1項之一般洗錢
    罪。至公訴意旨於起訴書所犯法條欄，就附表一編號 1所示
    犯行雖疏未論以被告2人犯組織犯罪防制條例第3條第 1項後
    段之參與犯罪組織罪及違反洗錢防制法第2條第2款規定，而
    犯同法第14條第 1項之一般洗錢罪；就附表一編號2至6所示
    犯行，雖疏未論以被告2人違反洗錢防制法第2條第 2款規定
    ，而犯同法第14條第1項之一般洗錢罪，惟就被告2人此部分
    犯行已於事實欄中載述，復經本院告知被告 2人尚可能涉犯
    上開罪名（見本院卷第162頁），足使被告2人有實質答辯之
    機會，自得援引上述法條加以論罪。又被告 2人就附表一各
    編號所示之犯行，均與楊鋼、Telegram暱稱「小賢」、「CB
    」、「G」 及其他詐欺集團成員分別有直接或間接犯意聯絡
    、行為分擔，應依刑法第28條規定，論以共同正犯。又被告
    2人就犯附表一編號1部分所犯之參與犯罪組織罪、三人以上
    共同詐欺取財罪及一般洗錢罪，實行行為有部分合致，為想
    像競合犯，應依刑法第55條規定，均從一重之三人以上共同
    詐欺取財罪處斷。被告 2人就犯附表一編號2至6部分所犯之
    三人以上共同詐欺取財罪及一般洗錢罪，實行行為有部分合
    致，為想像競合犯，應依刑法第55條規定，均從一重之三人
    以上共同詐欺取財罪處斷。被告 2人就附表一編號1至6各次
    所犯三人以上共同詐欺取財罪，係在不同時間、空間，分別
    侵害不同告訴人及被害人之獨立財產監督權，犯意各別，行
    為互異，應分論併罰。
(三)爰審酌被告己○○、壬○○正值青年，卻不思正途賺取所需
    ，加入本案詐欺集團擔任車手工作，危害社會秩序，本應嚴
    予問責，但念及其等所參與者，均為集團下層之車手工作，
    最終款項是上繳回集團，以及己○○、壬○○擔任車手工作
    之行為分擔層級，又己○○、壬○○均坦承犯行之犯罪後態
    度，附表一所示被害人遭詐騙之損害金額，己○○、壬○○
    與附表一編號4、6所示告訴人戊○○、丙○○達成和解，且
    被告己○○實際賠償被害人戊○○2萬5千元及實際賠償被害
    人丙○○1萬元而履行完畢等情，有本院調解筆錄、自動櫃
    員機交易明細表等件可參，以及其等犯罪之動機、目的、手
    段，兼衡己○○自述高中肄業之智識程度，現從事市場販魚
    工作、月收入約2萬6千元、未婚、無須扶養他人等家庭經濟
    狀況；壬○○自述國中畢業之智識程度、現無業、未婚，無
    須扶養他人等家庭經濟狀況等一切情狀，分別量處如附表二
    「罪名及宣告刑」欄所示之刑，並定其等之應執行刑如主文
    所示，以資懲儆。
(四)按行為人以一行為觸犯組織犯罪防制條例第3條第1項後段之
    參與犯罪組織罪，及刑法第339條之4第1項第2款之加重詐欺
    取財罪，於從一重之加重詐欺取財罪處斷而為科刑時，因所
    犯輕罪（參與犯罪組織罪）之刑罰以外之法律效果，即組織
    犯罪防制條例第3條第3項強制工作之規定，並未被重罪所吸
    收，仍應一併適用。惟該條項規定「應於刑之執行前，令入
    勞動場所，強制工作，其期間為3年」，而未依個案情節，
    區分行為人是否具有反社會的危險性及受教化矯治的必要性
    ，一律宣付刑前強制工作3年。衡諸該條例所規定之強制工
    作，性質上原係對於有犯罪習慣，或因遊蕩、懶惰成習而犯
    罪者，所為之處置，本於法律合憲性解釋原則，依司法院釋
    字第471號關於行為人有無預防矯治其社會危險性之必要，
    及比例原則等與解釋意旨不相衝突之解釋方法，為目的性限
    縮，對犯該條例第3條第1項之參與犯罪組織罪者，視其行為
    之嚴重性、表現之危險性、對於未來行為之期待性，以及所
    採措施與預防矯治目的所需程度，於有預防矯治其社會危險
    性之必要，且符合比例原則之範圍內，由法院依該條例第3
    條第3項規定，一併宣告刑前強制工作（最高法院108年度台
    上大字第2306號裁定參照）。考量被告己○○、壬○○係於
    109年5月12日前之某日而參與本案詐欺集團犯罪組織，此有
    其等警詢陳述可參（參見109年度偵字第23191號卷第15頁、
    109年度偵字第26465號卷第20頁），自加入後至本案犯加重
    詐欺取財罪時，期間非長，且本案加重詐欺取財犯行之提領
    款項時間是在109年5月12日至同年月14日，應難遽認其等有
    犯罪習慣或因懶惰成習而犯罪。況其等並非居於犯罪組織之
    主導地位，且坦承本案加重詐欺取財犯行，尚具悔意，堪信
    對其等施以一般預防之刑罰即足達到制裁及教化之目的，縱
    再予其等機構性保安處分，尚無益於其等之再社會化，所量
    處如附表二所示之刑，已足以完全評價及處罰其等應負之罪
    責，倘再予以宣告強制工作，實有悖於比例原則，爰不依組
    織犯罪防制條例第3條第3項規定對其等宣告刑前強制工作，
    併此敘明。
五、沒收部分：
(一)按供犯罪所用、犯罪預備之物或犯罪所生之物，屬於犯罪行
    為人者，得沒收之，刑法第38條第2 項前段定有明文。查扣
    案如附表三編號4所示之行動電話1支，係被告己○○所有供
    本案犯罪聯絡之用，業據被告己○○於本院準備程序時陳明
    在卷（參見本院卷第116頁）；扣案如附表三編號 10所示之
    行動電話 1支係被告壬○○所有供本案犯罪聯絡之用，業據
    被告壬○○於本院準備程序時陳明在卷（參見本院卷第 122
    頁），上開行動電話均應依刑法第38條第 2項前段規定宣告
    沒收。又扣案如附表三編號 2所示之提款卡故用以提領詐騙
    款項，惟金融機構帳戶之提款卡可由帳戶所有人隨時申請補
    發及變更，縱加以沒收，亦無收預防及遏止犯罪之效，欠缺
    沒收實益，爰不予宣告沒收。至附表三其餘扣案物，與本案
    犯罪事實無關，均不予宣告沒收。
(二)按犯罪所得，屬於犯罪行為人者，沒收之。但有特別規定者
    ，依其規定；前項之沒收，於全部或一部不能沒收或不宜執
    行沒收時，追徵其價額，刑法第38條之1第 1項、第3項固亦
    各有明定。然因犯罪所得之物，以實際所得者為限，苟無所
    得或尚未取得者，自無從為沒收追繳之諭知（最高法院89年
    度台上字第3434號判決意旨參照）。被告己○○於本院準備
    程序時表示已將提領之款項交予被告壬○○，而被告壬○○
    則於本院準備程序時亦表示已將取得之款項交予詐欺集團上
    游成員楊鋼，而卷內亦無證據可證明被告 2人保有所提領之
    款項或取得詐欺集團之報酬，故難認被告2人於本案有犯罪
    所得，爰不予沒收或追徵其價額。
據上論斷，依刑事訴訟法第273條之1第1項、第299條第 1項前段
，判決如主文。
本案經檢察官鄭心慈偵查起訴，檢察官阮卓群到庭執行職務。
中    華    民    國   109    年    10    月    27    日
                  刑事第十四庭  法  官  蔡慧雯
上列正本證明與原本無異。
如不服本判決，應於判決送達後20日內敘明上訴理由，向本院提
出上訴狀（應附繕本），上訴於臺灣高等法院。其未敘述上訴理
由者，應於上訴期間屆滿後20日內向本院補提理由書「切勿逕送
上級法院」。
                                書記官  高嘉瑩
中    華    民    國   109    年    10    月    27    日
附錄本案論罪科刑法條全文：
組織犯罪防制條例第3條第1項：
發起、主持、操縱或指揮犯罪組織者，處三年以上十年以下有期
徒刑，得併科新臺幣一億元以下罰金；參與者，處六月以上五年
以下有期徒刑，得併科新臺幣一千萬元以下罰金。但參與情節輕
微者，得減輕或免除其刑。
　
洗錢防制法第14條
有第二條各款所列洗錢行為者，處7年以下有期徒刑，併科新臺
幣5百萬元以下罰金。
前項之未遂犯罰之。
前二項情形，不得科以超過其特定犯罪所定最重本刑之刑。
　
中華民國刑法第339條之4
犯第339條詐欺罪而有下列情形之一者，處1年以上7年以下有期
徒刑，得併科1百萬元以下罰金：
一、冒用政府機關或公務員名義犯之。
二、三人以上共同犯之。
三、以廣播電視、電子通訊、網際網路或其他媒體等傳播工具，
    對公眾散布而犯之。
前項之未遂犯罰之。
　 
附表一
編號 被害人 詐欺時間及手段 匯款時間、金額（新臺幣） 匯款帳戶 提領人、提領時間、金額 參與犯行之被告 證據名稱及卷證頁碼 1 甲○○ 詐欺集團成員於社群軟體臉書張貼投資訊息並招募加入會員，甲○○因看到該訊息，而與網頁上所提供之LINE帳號之詐欺集團成員聯絡並加入會員，因而陷於錯誤，並依指示匯款如右所示。 109年5月12日 ①20時4分許，匯款100,000元。 ②20時17分許，匯款50,000元。 己○○之中國信託銀行帳號000-000000000000號帳戶 己○○：109年5月12日 ①20時6分許，提領100,000元。 ②20時22分許，提領50,000元。 己○○壬○○楊鋼 1.桃園市政府警察局刑事警察大隊警員職務報告（參見109年度偵字第28949號卷第377頁） 2.己○○中國信託銀行存款交易明細（參見109年度偵字第23191號卷第381至383頁） 3.國泰世華銀行109年7月27日函及開戶人基本資料、第一商業銀行109年7月27日一總營集字第71075號函及開戶人基本資料（參見109年度偵字第23191號第363至365頁、第367至369頁） 4.被告己○○提款監視錄影畫面截圖（參見109年度偵字第28949號卷第37頁） 2 丁○○（告訴人） 詐欺集團成員於109年5月初，以通訊軟體LINE暱稱「林子瑄」邀請丁○○加入「維新金融理財」群組後，佯稱可代為投資賺錢云云，因而陷於錯誤，並依指示匯款如右所示。 109年5月13日19時許，匯款50,000元。 壬○○之中國信託銀行帳號000-000000000000帳戶（起訴書誤載為帳號000000000000號，應予更正）。 壬○○：109年5月13日19時12分許提領50,000元。 壬○○己○○楊鋼 1.證人即告訴人丁○○於警詢證述（參見109年度偵字第28949號卷第295至297頁) 2.丁○○與詐欺集團之LINE對話紀錄及網路銀行交易明細截圖（參見109年度偵字第28949號第298至299頁） 3.己○○中國信託銀行存款交易明細（參見109年度偵字第23191號卷第381至383頁） 4.壬○○中國信託銀行存款交易明細（參見109年度偵字第26465號卷第233至235頁） 5.被告己○○提款監視錄影畫面截圖、被告壬○○提款監視錄影畫面截圖（參見109年度偵字第28949號卷第39頁、第207頁）    109年5月13日20時13分許，匯款20,000元。 己○○之中國信託銀行帳號000-000000000000號帳戶 己○○：109年5月13日20時20分許提領20,000元。   3 乙○○（告訴人） 詐欺集團成員於109年4月底，以通訊軟體LINE暱稱「恆哥」邀請乙○○加入「星翊網上客服」，並佯稱投資「本金專案」可賺錢云云，因而陷於錯誤，並依指示匯款如右所示。 109年5月14日18時34分許，匯款10,000元。 己○○之中國信託銀行帳號000-000000000000號帳戶 己○○：109年5月14日18時38分許提領10,000元。 己○○壬○○楊鋼 1.證人即告訴人乙○○於警詢證述（參見109年度偵字第28949號卷第301至304頁) 2.乙○○與詐欺集團之LINE對話紀錄（參見109年度偵字第28949號第307至330頁） 3.乙○○提出之中華郵政交易明細表（參見109年度偵字第28949號卷第306頁) 4.己○○中國信託銀行存款交易明細（參見109年度偵字第23191號卷第381至383頁） 4.被告己○○提款監視錄影畫面截圖（參見109年度偵字第28949號卷第41頁） 4 戊○○（告訴人） 詐欺集團成員於109年5月8日，以通訊軟體LINE暱稱「薇薇」邀請戊○○加入「星翊博奕遊戲」會員後，佯稱可教學投資賺錢云云，因而陷於錯誤，並依指示匯款如右所示。 109年5月14日 ①18時47分許，匯款20,000元。 ②19時1分許，匯款30,000元。 己○○之中國信託銀行帳號000-000000000000號帳戶 己○○：109年5月14日19時14分許提領50,000元。 己○○壬○○楊鋼 1.證人即告訴人戊○○於警詢證述（參見109年度偵字第28949號卷第331至334頁) 2.戊○○與詐欺集團之LINE對話紀錄、截圖（參見109年度偵字第28949號第340至345頁） 3.戊○○提出之台新銀行交易明細表（參見109年度偵字第28949號卷第338至339頁) 4.己○○中國信託銀行存款交易明細（參見109年度偵字第23191號卷第381至383頁） 4.被告己○○提款監視錄影畫面截圖（參見109年度偵字第28949號卷第41頁） 5 庚○○ 詐欺集團成員於109年5月10日，以通訊軟體LINE「HK」邀請庚○○加入「鑫龍殿」群組後，佯稱加入「富麗格商銀」博奕網站可投資賺錢云云，因而陷於錯誤，並依指示匯款如右所示。 109年5月14日19時18分許，匯款10,000元。 己○○之中國信託銀行帳號000-000000000000號帳戶 己○○：109年5月14日19時41分許提領10,000元。 己○○壬○○楊鋼 1.證人即被害人庚○○於警詢證述（參見109年度偵字第28949號卷第347至349頁) 2.庚○○提出之轉帳明細（參見109年度偵字第28949號卷第351頁) 4.己○○中國信託銀行存款交易明細（參見109年度偵字第23191號卷第381至383頁） 4.被告己○○提款監視錄影畫面截圖（參見109年度偵字第28949號卷第43頁） 6 丙○○（告訴人） 詐欺集團成員於109年4月6日，以WETOUCH交友網站通訊軟體LINE暱稱「洪紫軒」邀請丙○○加入「華納國際投顧」網站後，佯稱可代為投資賺錢云云，因而陷於錯誤，並依指示匯款如右所示。 109年5月14日18時40分許，匯款100,000元。 壬○○之中國信託銀行帳號000-000000000000帳戶。 壬○○：109年5月14日18時48分許提領100,000元。 壬○○己○○楊鋼 1.證人即告訴人丙○○於警詢證述（參見109年度偵字第28949號卷第353至355頁) 2.丙○○提出之玉山銀行存摺及內頁（參見109年度偵字第28949號第357至360頁） 3.壬○○中國信託銀行存款交易明細（參見109年度偵字第26465號卷第233至235頁） 5.被告壬○○提款監視錄影畫面截圖（參見109年度偵字第28949號卷第294頁） 
附表二
編號 犯罪事實 罪名及宣告刑  1 附表一編號1 己○○犯三人以上共同詐欺取財罪，處有期徒刑壹年貳月。壬○○犯三人以上共同詐欺取財罪，處有期徒刑壹年貳月。  2 附表一編號2 己○○犯三人以上共同詐欺取財罪，處有期徒刑壹年壹月。壬○○犯三人以上共同詐欺取財罪，處有期徒刑壹年壹月。  3 附表一編號3 己○○犯三人以上共同詐欺取財罪，處有期徒刑壹年。壬○○犯三人以上共同詐欺取財罪，處有期徒刑壹年。  4 附表一編號4 己○○犯三人以上共同詐欺取財罪，處有期徒刑壹年。壬○○犯三人以上共同詐欺取財罪，處有期徒刑壹年壹月。  5 附表一編號5 己○○犯三人以上共同詐欺取財罪，處有期徒刑壹年。壬○○犯三人以上共同詐欺取財罪，處有期徒刑壹年。  6 附表一編號6 己○○犯三人以上共同詐欺取財罪，處有期徒刑壹年。壬○○犯三人以上共同詐欺取財罪，處有期徒刑壹年壹月。 
附表三
編號  名稱及數量 所有人（持有人） 備註: 1 中國信託銀行存簿（帳號000000000000）1本 己○○ 與本案犯罪無關，不予宣告沒收 2 中國信託銀行提款卡（卡號0000000000000000）1張 己○○ 不予宣告沒收 3 臺灣企銀提款卡（卡號00000000000）1張 己○○ 與本案犯罪無關，不予宣告沒收 4 IPHONE 8 PLUS行動電話（IMEI:000000000000000）1支 己○○ 聯繫本案取款犯罪所用之物，應予沒收 5 IPHONE 11 PRO行動電話（IMEI:00000000000000）1支 己○○ 與本案無關，不予宣告沒收 6 現金新臺幣1萬4千元 己○○ 與本案無關，不予宣告沒收 7 土製炸藥5顆 己○○ 與本案無關，不予宣告沒收 8 中華郵政儲金金融卡（卡號00000000000000號）1張 壬○○ 與本案無關，不予宣告沒收 9 中國信託提款卡（帳號00000000000 號）（卡號0000000000000000號）1張 壬○○ 與本案無關，不予宣告沒收 10 IPHONE 7行動電話（IMEI :00000000000000）1支 壬○○ 聯繫本案車手取款犯罪所用之物，應予沒收 11 刑事委任狀2張 壬○○ 與本案無關，不予宣告沒收